【裁判字號】    92,台上,4889
【裁判日期】    920905
【裁判案由】    偽造貨幣
【裁判全文】
最高法院刑事判決                              九十二年度台上字第四八八九號
    上  訴  人  甲○○
右上訴人因偽造貨幣案件，不服台灣高等法院台中分院中華民國九十二年六月十七日
第二審更審判決（九十二年度上更(一)字第八六號，起訴案號：台灣彰化地方法院檢察
署九十年度偵字第六一七七號），提起上訴，本院判決如左：
    主  文
上訴駁回。
    理  由
按刑事訴訟法第三百七十七條規定：上訴於第三審法院，非以判決違背法令為理由，
不得為之。是提起第三審上訴，應以原判決違背法令為理由，係屬法定要件。且必須
依據卷內資料為具體之指摘，並足據以辨認原判決已具備違背法令之形式，始屬相當
。本件原判決維持第一審關於論上訴人甲○○以共同行使偽造之通用紙幣罪，處有期
徒刑年壹月，並宣告扣案之新版新台幣（下同）壹仟元偽鈔壹張（編號ＧＱ五四四
六六七ＵＡ）沒收部分之判決，駁回上訴人在第二審之上訴。係依憑上訴人對於其於
民國九十年九月七日上午八時許，在彰化縣員林鎮○○街八號十一樓之七租住處，收
受綽號「法子」者所交付之千元偽鈔一張，嗣於同日下午四時十分許，與其夫許永龍
（已判刑確定）至彰化縣溪州鄉○○路二０七號鄭燕欽之父所經營之雜貨店，向鄭燕
欽之妻購買大衛杜夫香煙二包，並找回九百元之事實，供認不諱。並參酌證人鄭燕欽
於原審證稱：「被告二人（指上訴人及許永龍）是在九十年九月七日下午四點十分才
到我店裡買香煙的，當天被告甲○○是搖下車窗買的，沒有下車。是被告甲○○拿假
鈔買，我給她二包香煙並找她九百元，當時我跟我太太看店，香煙是我太太拿過去的
，錢是我太太交給我看，我看之後發現怪怪的，轉頭要詢問被告他們，當時被告的車
窗開著，結果他們就加速逃跑，當時被告應該知道我要質問他們假鈔的事，我轉頭要
詢問時，他們很快就開走了，我與（被告他們）車子的距離約一、二公尺而已，我看
得出來該鈔票係假鈔，一般人仔細看也看得出來」等語。而扣案編號ＧＱ五四四六六
七ＵＡ新版千元鈔票經鑑定結果確係偽鈔，有台灣銀行員林分行九十一年四月八日銀
員出字第０九一四九０一六七九一號函一份附卷可稽。復有上開千元偽鈔一張（扣於
中央銀行）扣案及該鈔票正反面影本各一份、贓物認領保管單一紙（領回大衛杜夫香
煙二包及九百元）附卷可憑等證據資料，而為論斷，已敘述其所憑之證據及認定之理
由。而以上訴人否認有行使偽造之通用紙幣犯行，辯稱：伊和伊先生都有向綽號「法
子」者購買海洛因，且「法子」是伊先生大哥的朋友，所以「法子」才會到伊租屋處
，當天「法子」拿給伊一千元，是要渠等去幫「法子」購買香煙，「法子」沒有說買
幾包，伊也不知道「法子」為何要請渠等幫忙買香煙，只有告訴渠等他有事要先去北
部，等下午回來再拿取，當「法子」拿錢給伊的時候，伊並沒有看，直接就放入伊褲
袋裡，等到伊拿出要用的時候，就感覺怪怪的，因為防偽線並未反光，伊感覺伊先生
大哥朋友應該不會交給伊偽鈔，所以就拿去買看看，當時伊交給鄭燕欽的老婆，她就
給二包香煙及找伊九百元，但伊並非搖下車窗去買的，伊是下車去購買的，購買後並
不是要逃跑，是因為夏天天氣熱，車裡面放冷氣且音樂很大聲，所以沒有聽見鄭燕欽
叫伊云云。然查(一)上訴人於警詢、偵查、原審及第一審法院分別供稱：「偽鈔是一名
陌生男子叫『法子』給我的，真實姓名我不知道，祇知道住永靖鄉，其他就不知道了
」、「我只覺得那張偽鈔怪怪的，因它不會反光，但我不知是偽鈔，那是我哥的朋友
拿給我，所以我也不會認真的辨真假」、「這位叫『法子』的人拿給我這張偽鈔時，
當時我是覺得這張鈔票很奇怪，可是因為他是我二哥的朋友，我相信他是不是（會）
拿假鈔給我的，而且這位叫『法子』的人因為要去台北，所以叫我們去幫他買二包香
煙」、「他（指法子）拿（錢）給我要我幫他買香煙，『法子』拿給我時，我沒有覺
得異樣，拿的時候，我不知道是偽鈔，那是案發後我才知道那張怪怪的」、「當天『
法子』拿給我一千元，是要我們去幫他購買香煙，『法子』沒有說買幾包，我也不知
道他為何要請我們幫忙買香煙，只有告訴我們他有事要去北部，等下午回來再向我們
拿，我剛拿到的時候，不知道是假鈔，當『法子』拿給我的時候，我並沒有看，直接
就放入我褲袋裡，我拿出來的時候，就感覺上怪怪的，因為反偽線沒有反光，我感覺
我先生的大哥朋友應該不會交給我偽鈔，所以就拿去買看看」；共犯許永龍於警詢、
偵查、原審及第一審法院分別供述：「偽鈔是一名綽號『法子』的男子給我太太的」
、「偽鈔是我哥哥的朋友拿給我老婆買香煙」、「偽鈔是從一個叫『法子』的人拿來
的，他是我二伯的朋友，他是在被查獲當天在彰化縣惠來街八號十一樓之七的住處給
我們的，總共給我們一張一千元的偽鈔，我不知道那是假鈔，而且那張假鈔是拿給我
老婆」、「該張偽鈔是『法子』拿給我太太的，沒有代價，他叫我太太幫他買二包香
煙」各等語。是上訴人及其夫許永龍對於該張一千元偽鈔，究係何人交付，均僅供稱
係二哥之朋友綽號「法子」之人所交付予上訴人，託上訴人為其購買香煙等情，然究
竟該「法子」之真實姓名、住所為何？自警詢、偵訊，迄原審及第一審法院均無法明
確指出。苟如上訴人與其夫許永龍二人所辯，渠等於收受該千元紙鈔時不知係偽鈔，
必定會積極尋得該綽號「法子」之人以實其說，渠等何以在歷經起訴、判處行使偽造
通用紙幣之重罪後，仍未供出「法子」者究係何人，顯與常理有違。又上訴人與共犯
許永龍對於「法子」者所交付之一千元紙鈔，究係委託購買二包香煙？或當時「法子
」並沒有說買幾包香煙？所供前後亦有不符。況香煙乃非常普通之商品，處處皆得購
買，上訴人竟自不詳姓名且不熟識之人處收受與二包香煙之價格（二包一百元）顯不
相當之金額（一千元），而至各地都有之商店予以購買，所購香煙之種類或價格亦未
有較特殊或較便宜情事，且購買後還需另行交付該香煙及需找零予「法子」，上訴人
與共犯許永龍對於「法子」何以會交付該張千元偽鈔以購買香煙找零一節，復無法自
圓其說。再上訴人於上午八時許收受「法子」所交付之一千元偽鈔後，何以不立即在
租住處彰化縣員林鎮○○街八號十一樓之七附近之商店購買「法子」要渠等購買之香
煙？而遲至當日下午四時十分許，上訴人與其夫許永龍始一同開車至彰化縣溪州鄉○
○路二０七號鄭燕欽之父所經營之雜貨店購買？亦均與一般常情有違。參酌上訴人於
偵查中供稱：「我只覺得那張偽鈔怪怪的，因它不會反光」等語，惟於原審審理時卻
供陳：「法子」拿該一千元給伊時，伊沒有看，就直接放入褲袋云云。然一千元相對
於二包香煙價格一百元來說，並非甚小之金額，「法子」既與上訴人及共犯許永龍並
不熟識，何以會交付一千元予上訴人購買香煙，且上訴人竟謂其當時沒有看那一千元
即予放入褲袋云云，亦均與一般常理不符。(二)上訴人及共犯許永龍於警詢均坦認警方
在許永龍所駕駛之自小客車上查扣現金五千七百元及大衛杜夫十二包等情。而上訴人
及其指定辯護人於第一審法院辯稱：「由於被告（上訴人）本身吸用之大衛杜夫香煙
已用罄，被告不好意思拆卸先前所買整條完整之大衛杜夫香煙，乃持『法子』所交付
之鈔票購買……」云云。惟上訴人於原審供稱：「（問：你當時車上有幾包香煙？）
有十包白色的『大衛杜夫』香煙，另外還有我們剛剛所買的香煙二包，這些香煙都是
零散的不是整條包裝，十包是我去向我先生的朋友購買的，當時該十包價格是四百二
十元，比較便宜，且是供自己吸用的。（問：這十包香煙何時購買的？）是和『法子
』見面後，當天下午三點半以後，我是在彰化縣北斗鎮我先生朋友所開的檳榔攤購買
的，當時是用我車上的零鈔購買的，我原本是要持『法子』那張一千元購買，但那位
朋友說他沒有辦法找零，才拿車上的零鈔購買。（問：為何沒有與幫『法子』購買的
香煙一起買？）當時車上還有香煙，所以沒有買。（問：為何車上已有十包的香煙，
還要另外再購買二包香煙？）是因為『法子』叫我去買香煙，沒有說買多少，因為買
了那條香煙，我身上已沒有零鈔可以找給『法子』，所以才又另外買二包換成零錢。
（問：當天你們被查獲的時候，身上被查獲多少錢？）從我先生身上找到五千七百元
，並沒有查到千元鈔，都是五百元、一百元的紙鈔，而且包含在警局還給被害人的九
百元。（問：被扣案的五千七百元從何而來？）是在購買香煙之前就有了，是我先生
向他的哥哥借的，而且是在購買十包、二包香煙之前就有的。（問：你購買香煙的四
百二十元從何而來？）是原本放在身上的零鈔」等語。參之警方於上訴人及許永龍二
人之自小客車上所查扣之十二包大衛杜夫香煙均係一包一包散裝，並無一條十包之紙
盒包裝，且煙盒底部所打之編號為「五一二Ｌ三二」、「六一二Ｌ三二」、「七一二
Ｌ三二」、「八一二Ｌ三一」，顯非同一條香煙，此有扣案之大衛杜夫香煙十包足稽
，亦為上訴人於原審審理時所不否認。是上訴人於第一審法院辯稱不好意思拆卸整條
完整之大衛杜夫香煙，乃持「法子」所交付之鈔票購買云云顯非事實。況上訴人既坦
陳在下午三點半左右，已向許永龍之朋友購買十包散裝之大衛杜夫牌香煙，且該購買
之價格為四百二十元，何以又於同日半個多小時之後，再於另處向不認識之鄭燕欽購
買價格反較貴之同牌香煙（一包五十元）？且據上訴人所供，購買十包香煙係使用零
鈔，何以購買二包之香煙卻使用千元紙鈔？再上訴人及共犯許永龍被查獲當時身上被
查扣之現款乃多達五千七百元，且均為五百元或一百元之紙鈔，並無一千元之紙鈔，
亦為上訴人坦承在卷，何以上訴人購買二包大衛杜夫香煙一百元時，不以渠等身上之
五百元或一百元紙鈔購買，反以一千元紙鈔購買？亦甚有疑慮。雖上訴人辯以：伊當
時不知道許永龍身上有錢，是案發後許永龍才告訴伊云云。然查上訴人與許永龍係夫
妻關係，許永龍應無隱瞞其身上持有錢款之必要，且購買香煙當時，係由許永龍駕車
，許永龍對於上訴人欲購買二包香煙亦知之甚明，才會停車購買，何以該二包香煙需
特別另持「法子」所交付之一千元偽鈔購買？亦與常情有違。上訴人所辯係屬卸責之
詞，均不足採信。在理由內依憑卷證資料，詳加指駁。從形式上觀察，原判決並無判
決違背法令之情形存在。上訴意旨置原判決所為之明白論斷於不顧，專憑其個人意見
，就原審採證認事職權之適法行使及原判決理由已詳細說明之事項，漫事爭執，難認
已符合首揭法定之第三審上訴要件。其上訴違背法律上之程式，應予駁回。至聲請定
應執行刑，乃檢察官執行之問題，非本院審酌之範圍，附此敘明。
據上論結，應依刑事訴訟法第三百九十五條前段，判決如主文。
中      華      民      國    九十二    年      九      月      五      日
                              最高法院刑事第十庭
                                  審判長法官  林  增  福
                                        法官  邵  燕  玲
                                        法官  吳  昆  仁
                                        法官  陳  世  雄
                                        法官  惠  光  霞
      右正本證明與原本無異
                                              書  記  官
中      華      民      國    九十二    年      九      月     十五     日


司法院資訊處製作；財團法人民間司法改革基金會備份。
